【裁判字號】    97,台上,1165
【裁判日期】    970320
【裁判案由】    違反毒品危害防制條例
【裁判全文】
最高法院刑事判決            九十七年度台上字第一一六五號
上  訴  人  甲○○
上列上訴人因違反毒品危害防制條例案件，不服臺灣高等法院中
華民國九十六年十一月二十一日第二審判決（九十六年度上訴字
第三九四０號，起訴案號：臺灣板橋地方法院檢察署九十五年度
毒偵字第八二０八號），提起上訴，本院判決如下：
    主  文
上訴駁回。
    理  由
按刑事訴訟法第三百七十七條規定，上訴於第三審法院，非以判
決違背法令為理由，不得為之。是提起第三審上訴，應以原判決
違背法令為理由，係屬法定要件。如果上訴理由書狀並未依據卷
內訴訟資料，具體指摘原判決不適用何種法則或如何適用不當，
或所指摘原判決違法情事，顯與法律規定得為第三審上訴理由之
違法情形，不相適合時，均應認其上訴為違背法律上之程式，予
以駁回。本件原審審理結果，認上訴人甲○○以同一注射行為施
用海洛因及安非他命之犯行明確，因予撤銷第一審所為科刑判決
，改判仍依想像競合犯之例，從一重論處上訴人施用第一級毒品
罪刑（累犯），已詳述其調查、取捨證據之結果及得心證之理由
。上訴意旨略以：上訴人自犯本件之罪後，每日仍繼續施用第一
、二級毒品，另於民國九十六年一月九日、同年五月三日，二度
經警查獲並均已判處罪刑確定在案，上訴人反覆施用毒品，屬集
合犯，本件犯行為該確定判決效力所及，原判決未諭知免訴，為
違背法令云云。惟查原判決認上訴人本件於九十五年十二月二日
施用第一、二級毒品犯行，與其嗣於九十六年一月九日、同年五
月三日被警查獲之施用毒品犯行，時間上分別相隔月餘或數月，
均可明確區別；且上訴人於警詢時即陳明：「我於九十六年一月
九日前案後，於昨日即五月二日下午六時許，在現在租屋處施用
海洛因及安非他命。」等語，復於本案在臺灣板橋地方法院調查
時供稱：九十五年十二月三日被警查獲施用海洛因及安非他命，
只有施打一次等語（見該院九十六年度他字第一一三號卷第三九
頁），均未見上訴人於歷次經警查獲前後，確有需每日施用毒品
之成癮情形，足見事後所謂一直施用毒品成癮之辯解，純係欲藉
以脫免刑責之詞，並無可採，是尚難認各次之施用毒品為包括一
罪，已於理由內詳加論述。按集合犯，係立法者就具有反覆實行
特性之犯罪，藉由客觀犯罪構成要件，涵括數個犯罪行為，而僅
為一次刑法評價之犯罪。至施用毒品行為，原因不一而足，其多
次施用毒品，未必均出於一個意思決定；且衡之毒品危害防制條
例第十條施用毒品罪之構成要件，亦難認立法者原即預定該犯罪
之本質係多數同種類行為反覆實行之集合犯行。再依九十四年二
月二日修正公布、九十五年七月一日施行之刑法，基於刑罰公平
原則，刪除連續犯及含連續性質之常業犯等相關規定，則修正刑
法施行後，如將施用毒品之複數行為另視之為集合犯，評價為包
括一罪，即有悖於立法本旨，自應回歸刑法上行為單、複數之認
定，分別論罪科刑，始為適法。原判決上開認定，要無違誤。上
訴意旨但憑己見，任意指摘原判決違法，顯非適法之第三審上訴
理由；其上訴為違背法律上之程式，應予駁回。
據上論結，應依刑事訴訟法第三百九十五條前段，判決如主文。
中    華    民    國  九十七  年    三    月   二十   日
                      最高法院刑事第十二庭
                          審判長法官  花  滿  堂
                                法官  黃  正  興
                                法官  陳  東  誥
                                法官  林  錦  芳
                                法官  黃  梅  月
      本件正本證明與原本無異
                                      書  記  官
中    華    民    國  九十七  年    三    月  二十一  日
                                                    Ａ


司法院資訊處製作；財團法人民間司法改革基金會備份。
